【裁判字號】    99,上訴,1623
【裁判日期】    990730
【裁判案由】    毒品危害防制條例
【裁判全文】
臺灣高等法院刑事判決                99年度上訴字第1623號
上  訴  人
即  被  告  甲○○
選任辯護人  潘東翰律師
上列上訴人因毒品危害防制條例案件，不服臺灣基隆地方法院
98年度訴字第1232號，中華民國99年3月16日第一審判決（起訴
案號：臺灣基隆地方法院檢察署98年度偵字第2289、3051號），
提起上訴，本院判決如下：
    主  文
上訴駁回。
    事  實
一、甲○○（綽號「洪仔」、「黑松」）前分別因施用第一級、
    第二級毒品案件，經臺灣基隆地方法院分別判處有期徒刑7
    月、5月，定應執行刑為有期徒刑10月確定；復因轉讓第一
    級、第二級毒品案件，經臺灣基隆地方法院分別判處有期徒
    刑2年、4年，定應執行刑為有期徒刑5年10月確定。上開案
    件，嗣復經合併定刑為有期徒刑6年7月；嗣上開案件，復因
    中華民國九十六年罪犯減刑條例裁定減刑確定。於97年7月
    17日假釋付保護管束。甲○○旋又另因施用第二級毒品案件
    ，經臺灣基隆地方法院判決有期徒刑3月確定；上揭假釋因
    而撤銷，所餘刑期與有期徒刑3月後接續執行，迄未執行完
    畢（尚不構成累犯）。
二、詎甲○○明知安非他命係毒品危害防制條例所明定列管之第
    二級毒品，不得非法持有、販賣，猶於上揭假釋期間，基於
    販賣第二級毒品安非他命資以牟利之意圖，以其持用之
    0000000000號行動電話與如下所述之交易對象互為聯絡，繼
    而或單獨，或與姓名年籍不詳綽號「阿成」之成年友人共同
    販賣第二級毒品安非他命牟利，詳如下述：
（一）緣乙○○（綽號「順益」）、甲○○2人本屬舊識，乙○
      ○復因不詳友人之居中轉述而知悉甲○○素有安非他命之
      供應門路。乙○○遂先分別於附表二編號1、2「時間」欄
      所示之各該時間，以其住處裝設之00-00000000號市內電
      話，撥打甲○○持用之0000000000號行動電話，雙方於電
      話中並約定於附表一編號1、2所示之各該時間、交易地點
      後，甲○○即於如附表一編號1、2所示之時間、交易地點
      ，前、後2次由甲○○販售第二級毒品安非他命予乙○○
      資以牟利（毒品數量及交易金額亦均如附表一編號1、2
      所示）。
（二）緣陳鴻賓（綽號「阿賓」、「賓哥」）、甲○○2人本係
      舊識，甲○○則因探知陳鴻賓向有施用第二級毒品安非他
      命之慣行，而主動告稱「其友人『鬥陣』（臺語發音；即
      姓名年籍不詳綽號『阿成』之成年男子）亦有安非他命之
      供應門路」。陳鴻賓獲此訊息後，即先於附表二編號3所
      示之時間，以其不知情之友人所持用之0000000000號行動
      電話，撥打甲○○持用之0000000000號行動電話，雙方於
      電話中並約定由甲○○先至陳鴻賓住處附近之土地公廟，
      載陳鴻賓至如附表一編號3所示之交易地點，俾由『阿成
      』與甲○○共同於附表一編號3所示之時間、交易地點，
      販售第二級毒品安非他命予陳鴻賓資以牟利（毒品數量及
      交易金額亦均如附表一編號3所示）。惟買賣價款則因陳
      鴻賓之隨身現款不足致有賒欠。
三、嗣臺北縣政府警察局金山分局獲得情資，檢附事證陳送臺灣
    基隆地方法院檢察署檢察官向臺灣基隆地方法院聲請核發通
    訊監察書，進而監聽、搜索，並帶同乙○○、陳鴻賓2人到
    案說明而查悉上情。
四、案經臺北縣政府警察局金山分局移送臺灣基隆地方法院檢察
    署檢察官偵查起訴。
    理  由
一、證據能力部分：
（一）供述證據─即「被告以外之人於審判外之言詞或書面陳述
      」：上訴人即被告甲○○（下稱被告）及其辯護人固抗辯
      ：證人乙○○、陳鴻賓2人之警、偵證述，俱屬「被告以
      外之人於審判外之言詞陳述」，應均無證據能力云云（見
      原審卷第42頁至第43頁、本院99年6月8日準備程序筆錄第
      2 頁）。惟查：
    1.證人乙○○、陳鴻賓2人，於檢察官偵查中之供述部分：
      按被告以外之人於審判外之言詞或書面陳述，除法律有規
      定者外，不得作為證據；被告以外之人於偵查中向檢察官
      所為之陳述，除顯有不可信之情況者外，得為證據。刑事
      訴訟法第159條第1項、第159條之1第2項定有明文。按諸
      92年2月6日修正公佈之刑事訴訟法，為保障被告之反對詰
      問權，酌採英美法之傳聞法則。被告以外之人於審判外向
      法官所為之陳述及於偵查中向檢察官所為之陳述，性質上
      均屬傳聞證據，依傳聞法則，原均無證據能力。且被告之
      反對詰問權，又屬憲法第8條第1項規定「非由法院依法定
      程式不得審問處罰」之正當法律程式所保障之基本人權及
      第16條所保障之基本訴訟權，不容任意剝奪。故上開所稱
      得為證據之被告以外之人於審判外向法官所為之陳述及偵
      查中向檢察官所為之陳述，當係指經被告或其辯護人「行
      使」或「得以行使」反對詰問權者而言。因此，上述所謂
      被告以外之人，如予被告或其辯護人行使反對詰問權之機
      會，或該陳述人有因死亡、或身心障礙致記憶喪失或無法
      陳述、或滯留國外或所在不明而無法傳喚或傳喚不到、或
      到庭後無正當理由拒絕陳述之情形者，其於審判外向法官
      所為之陳述，以及於偵查中向檢察官所為之陳述，除「顯
      有不可信之情況」者外，自得為證據（最高法院95年度臺
      上字第2515號判決意旨參照）。至所稱之顯有不可信之情
      況，即指關於檢察官取供程式，已經明顯違背程式規定，
      超乎正常期待，而無可信任者而言。是判斷偵查中供述證
      據之證據適格，尤應以該供述作成之客觀條件及環境，例
      如陳述人於陳述時之心理狀態是否健全、有無違法取供情
      事，是否出於陳述者之真意所為之供述，作為判斷之依據
      ，乃屬程式上證據能力信用性之問題，尚與實質上其陳述
      內容是否真實可採之證明力憑信性有間（最高法院94年度
      臺上字第4665號判決意旨參照）。亦即，所指「顯有不可
      信」者，乃無待進一步調查，從卷證本身作形式上觀察，
      即可就其陳述發現不可信之存在而言，此除主張其為不可
      信之一方，即主張其不可信積極存在之一方應予證明或該
      供述者本身所指明者外，其為法院依職權所發現者，亦有
      其適用。查被告及辯護人雖就證人乙○○、陳鴻賓之「偵
      訊供述」之證據能力抗辯如前，然觀其所執事由，則僅泛
      指「彼等證人於檢察官偵訊時之所陳，乃審判外之陳述，
      應不得採為本案證據」云云（見原審卷第42至43、49頁、
      本院99年6月8日準備程序筆錄第2頁），而未具體證明或
      指明關此法條明白揭示顯不可信之具體事由。則其任意、
      空言爭辯上揭偵訊筆錄之證據能力，顯與刑事訴訟法之修
      法精神相悖，而無可取。實則，本案相關證人陳鴻賓嗣已
      經原審、證人乙○○亦已經本院於審判期日傳喚到院，適
      用刑事訴訟法有關人證之規定，命其具結陳述，並予被告
      及辯護人適當之詰問機會（見原審99年3月4日審判筆錄、
      本院99年7月22日審判筆錄）；準此，被告及辯護人對於
      彼等證人詰問權之行使，均已受有法律之適當保障，要無
      可疑；本院審閱相關卷證資料結果，證人乙○○、陳鴻賓
      2人於檢察官偵訊時，亦均曾經檢察官命為具結，自形式
      上觀察其供述之作成、取得情形，亦未見檢察官有何違法
      取供而不具信用性之情事，此亦有各該證人結文暨其偵訊
      筆錄在卷足考（見2289號偵卷第64至69頁、3051號偵卷第
      22至24之1頁），則彼等證人於偵查中供述之任意性及信
      用性，自均已足以擔保，而無顯不可信之情況。是證人乙
      ○○、陳鴻賓於檢察官偵查中之供述，均有得為證據之適
      格能力，而有證據能力，要無可疑。
    2.證人乙○○、陳鴻賓2人於警詢時供述：
      查證人乙○○、陳鴻賓警詢證述之證據能力，業經被告及
      辯護人提出異議而為爭執（見原審卷第42至43頁、本院99
      年6月8日準備程序筆錄第2頁），且此等審判外之供述亦
      查無刑事訴訟法第159條之2至同法第159條之4「傳聞證據
      排除之例外」等規定之適用，因之本院認證人乙○○、陳
      鴻賓於警詢時證述，均未備其適格性而無證據能力。
（二）非供述證據─關於卷附監聽譯文：
      按通訊監察錄音之譯文，係依據監聽錄音結果予以翻譯之
      文字，固具文書證據之外觀，惟實際上仍應認監聽所得之
      錄音帶或光碟，始屬調查犯罪所得之證物，乃係刑事訴訟
      法第165條之1第2項所稱之證物，如其蒐證程式合法，並
      經合法調查，自具證據能力。因此檢察官如提出通訊監察
      錄音之譯文為其證據方法，實乃以其監聽所得之錄音帶或
      光碟，為調查犯罪所得之證物，法院本應依刑事訴訟法第
      165條之1所列之方法調查，以判斷該錄音帶或光碟是否與
      通訊監察錄音之譯文相符。而監聽錄音製作之譯文，雖通
      常為偵查犯罪機關單方面製作，然若被告或訴訟關係人對
      其真實性並無爭執，經法院於審判期日提示譯文供當事人
      辨認、表示意見並為辯論者，程式自屬適法（最高法院95
      年度臺上字第295號、94年度臺上字第4665、1270號、93
      年度臺上字第6510號判決意旨參照）。即警察機關對犯罪
      嫌疑人依法監聽電話所製作之通訊監察紀錄譯文，實乃該
      監聽電話錄音之「派生證據」，是其倘係公務員（員警）
      依法定程式而取得，被告或訴訟關係人就其真實性復無爭
      執（即不否認譯文所載對話內容之真實無偽），法院並曾
      依刑事訴訟法第165條第1項規定，踐行證據調查之法定程
      式，向被告宣讀或告以要旨，則其自得採為認定被告有罪
      之基礎，而有證據能力。查被告暨其辯護人對於本案卷附
      相關監聽譯文之真實無偽（參見原審卷第40至41頁），即
      就「譯文所載內容」與「監聽側錄情節」相符一節俱不爭
      執；本案卷附相關監聽譯文，復均係源自合法監聽，即其
      均係本於98年度聲監字第126號通訊監察書而為實施（見
      2289號偵卷第77頁至第79頁），且其監聽期間、通訊號碼
      亦悉與通訊監察書所核准之範圍相符（通訊監察書所核准
      之監聽期間，係自98年4月7日上午10時起，至98年5月6日
      上午10時止。所核准監聽之通訊號碼，則為被告持用之
      0000000000號行動電話）。是其自屬公務員依法定程式所
      取得得之證據資料，尤以均業經本院踐行證據調查之法定
      程式，於審判期日向被告宣讀或告以要旨（見原審卷第40
      頁至第41頁、第116頁），按諸首開說明，關此監聽譯文
      自得採為認定被告有罪之基礎，而為本案審判之適格證據
      。
（三）除前揭（一）、（二）所述以外，其餘經本院援為認定事
      實之證據資料（詳如後述），俱為證人陳鴻賓於原審審理
      時，經命依法具結以後當庭所為之言詞證述，則其證據能
      力之具備，自不待言；至其餘起訴卷證（如扣案物等證據
      資料），既未經本院援為認定事實之所憑事證，則其「證
      據能力」之究否具備，本院當亦毋庸贅述之。
二、認定事實所憑之證據及認定之理由：
    訊據被告矢口否認有何上揭犯行，辯稱：伊從頭到尾未販賣
    予乙○○；至於陳鴻賓部分，伊僅係幫他聯絡，伊有幫助陳
    鴻賓施用，但沒有販賣云云。惟查：
（一）被告就其曾與證人乙○○、陳鴻賓以如附表二編號1至3之
      所示時間、方式互為電話聯繫，並曾於附表一編號1至3所
      示時、交易地點與證人乙○○、陳鴻賓2人見面，且證人
      陳鴻賓亦確係經由其載往而與『阿成』面會暨向『阿成』
      價購取得如本判決附表一編號3所示之安非他命1 包之事
      實，於原審審理中均已自承不諱（見原審卷第39頁至第42
      頁、第59頁、第60頁至第61頁）。
（二）而0000000000號行動電話，係被告以自己名義申辦持用，
      迨於附表二編號1至3所示時間，持之而與證人乙○○、陳
      鴻賓通話聯絡以後，始因無力繳納電信資費而改向友人借
      用其它門號撥接使用。此亦經被告供明在卷（見原審卷第
      39頁至第41頁、第42頁）；並據證人乙○○、陳鴻賓於偵
      查中證述明確（分見3051號偵卷第3頁背面至第5頁背面、
      第23頁至第24頁、2289號偵卷第65頁、第66頁至第67頁）
      。而00-00000000市內電話，係申裝於證人乙○○之住處
      ；而0000000000號行動電話，則係證人陳鴻賓之不知情友
      人申辦持用，曾於本判決附表二編號3所示時間，出借予
      陳鴻賓而由陳鴻賓使用。此亦分經證人乙○○、陳鴻賓確
      認無誤（分見3051號偵卷第3頁背面、見原審卷第113頁）
      。
（三）而卷附0000000000號行動電話（被告所持用）之監聽譯文
      ，被告及證人乙○○、陳鴻賓亦均不否認上開譯文之內容
      ，上開譯文之內容或係被告與證人乙○○之對話內容，或
      係被告與證人陳鴻賓之對話內容（被告部分，見原審卷第
      40至41頁；證人乙○○部分，見3051號偵卷第4至5、23至
      24頁；證人陳鴻賓部分，見2289號偵卷第66至67頁、原審
      卷第110頁以下）。此外亦有原審所核發之98年度聲監字
      第126號通訊監察書、監聽譯文在卷可考。足證被告與證
      人乙○○、陳鴻賓2人，確曾藉由上開市內電話、行動電
      話互為聯繫通話如附表二編號1至3之所示，要無疑義。
（四）再者，本案被告及相關證人即乙○○、陳鴻賓2人，平日
      素有施用第二級毒品安非他命之慣行。此除有本院被告（
      前案紀錄表各1份附卷足考（原審卷第4至13、30至36頁）
      ，被告亦明知證人乙○○、陳鴻賓2人素有施用安非他命
      之慣行（原審卷第39、40頁）。又證人乙○○、陳鴻賓2
      人與被告俱屬舊識；且證人乙○○係因不詳友人之居中轉
      述，而知悉被告素有安非他命之供應門路；證人陳鴻賓則
      係因被告主動告知，始悉「鬥陣」（臺語發音；即姓名年
      籍不詳綽號「阿成」之成年男子）另有安非他命之供應門
      路。此部分亦分經證人乙○○、陳鴻賓結證明確（分見
      3051 號偵卷第24頁、2289號偵卷第67頁、原審卷第110至
      112頁）。被告雖否認有何販賣第二級毒品安非他命資以
      從中牟利之犯行云云，然其自己既有施用毒品之慣行，且
      亦明知證人乙○○、陳鴻賓2人素有施用第二級毒品安非
      他命之慣行，詳如前述，則其理當亦必有第二級毒品安非
      他命之供應上游，是益證證人乙○○所指「耳聞不詳友人
      之居中轉述致悉被告另有安非他命之供應門路」等語，證
      人陳鴻賓所稱「因被告本人之主動告知，而悉被告『鬥陣
      』亦有安非他命之供應門路」等節，尚與日常事理無背。
（五）被告雖矢口否認其曾販賣第二級毒品安非他命予證人乙○
      ○或證人陳鴻賓云云；然證人乙○○、陳鴻賓2人則係一
      致證稱「彼2人得悉被告本人，乃至被告『鬥陣』有安非
      他命之供應門路以後，確曾為解己癮而分別以如上揭所述
      之00-00000000號市內電話或0000000000號行動電話，撥
      打被告持用如上揭之0000000000號行動電話，藉此先與被
      告電話聯繫如附表二編號1至3之所示之時間、地點，俾向
      被告價購安非他命：
    1.販賣第二級毒品安非他命予證人乙○○之部分：
    (1)證人乙○○曾先、後於附表二編號1、2所示之各該時間，
      以其住處裝設之00-00000000號市內電話，撥打被告持用
      之0000000000號行動電話，雙方於電話中並約定於附表一
      編號1、2所示之各該時間、交易地點後，甲○○即於如附
      表一編號1、2所示之時間、交易地點，前、後2次由甲○
      ○販售第二級毒品安非他命予乙○○資以牟利（毒品數量
      及交易金額亦均如附表一編號1、2所示）。有0000000000
      號行動電話之通訊監聽譯文在卷足考（見3051 號偵查卷
      第6頁至第7頁背面），並據證人乙○○於檢察官偵訊時證
      述明確（見3051號偵查卷第23至24頁）。
    (2)至被告雖迭指證人乙○○所證「伊販賣安非他命」之情節
      俱非實在云云，然證人乙○○平日素有施用第二級毒品安
      非他命之慣行，此業據本院論述如前。是證人乙○○就被
      告所涉販賣第二級毒品之法條罪名，乃法定本刑「無期徒
      刑或7年以上有期徒刑」且得併科罰金之重罪，衡情必當
      有所認識；兼以被告與證人乙○○之間尚「不存在」足可
      誘使證人乙○○故意反於真實、設詞構陷之「宿怨糾紛」
      ！此徵諸證人乙○○證稱：我與被告之間沒有任何仇恨或
      財物糾紛等語（見本院審判筆錄第4頁）；佐以被告雖否
      認販毒，然其亦稱：「...我與他（乙○○）通話的目的
      ，...約見面...」云云（原審卷第41頁）非虛；況，細繹
      證人乙○○之所證各節，無論係其「買安非他命供自己施
      用」、抑「聽朋友講，跟被告原本有認識，但不太熟」等
      語（見3051號偵卷第24頁），「...係由其以住處裝設之
      00-00000000號市內電話撥打被告持用之行0000000000號
      行動電話，而後約定交易地點，且每一次買賣交易之條件
      ，亦均為現金1,000元價購安非他命約0.2公克」等語（見
      3051號偵卷第22頁）等各節，非特理路井然、句句要點，
      更有所本，尤以所陳「獲悉被告亦有安非他命之供應門路
      以後，遂自98年4月間起，陸續向被告購買第二級毒品安
      非他命施用，其間歷次交易模式，則均係由其以住處裝設
      之市內電話（00-00000000）撥打被告持用之行動門號（
      0000000000），而後『直接與被告約定交易地點』，且每
      一次買賣交易之條件，亦均為『現金1,000元價購安非他
      命約0.2公克』」等內容，經核亦與相關通訊監聽譯文（
      見3051號偵查卷第23頁至第24頁）所示之「乙○○逕以住
      處裝設之市內電話（00-00000 000）撥打被告持用之行動
      門號（0000000000），並俟電話接通後，『與被告直接約
      定交易地點』而毋待多言」等對話內容相合。互核勾稽上
      情以觀，非特足見證人乙○○所述之上開各節，悉與本案
      相關之間接事證互為吻合而有所本，且尤足反徵證人乙○
      ○之所證應非出於虛設杜撰並悉與事實相符。
    (3)證人乙○○嗣經本院傳喚到庭，雖證稱其向之購買毒品之
      人係網咖之小黑，不是被告，警詢或偵查中講稱係向被告
      購買，是當時記錯了云云（見本院審判筆錄第3至4頁）。
      惟按一般人之記憶能力通常係因時間之經過而遞減，查本
      件證人乙○○於檢察官偵查中具結證稱向被告購買安非他
      命係於98年9月10日，斯時距證人乙○○稱向被告購買安
      非他命之98年4月僅半年，較之於本院審理之99年7月22日
      近約十月餘，其焉有於經過十月餘後，始記起其於十月餘
      前所為之證述係記錯之理？況檢察官訊問當時，亦非憑空
      要求被告陳述其向被告購毒之經過，反係檢察官於訊問時
      均告以監聽譯文之要旨，並提示被告之照片供證人乙○○
      辨認（見3051號偵卷第22、23頁），證人乙○○於檢察官
      訊問當時，顯無記錯之可言。是足見證人乙○○上述於本
      院審理中所為之證述，顯係事後迴護被告偽證之詞，毫不
      可採，於法亦不足以資為被告有利之認定。證人乙○○此
      部分事涉偽證犯嫌，應另由檢察官依法辦理，均併此敘明
      。
    (4)再者，被告辯護人固又以「相關監聽譯文概未見『第二級
      毒品安非他命買賣交易』等言詞描述，是關此譯文當不足
      以恃為被告販毒之事證」云云（原審卷第124至125頁背面
      ），進而稱「上揭譯文既不足以恃為被告販毒之事證，則
      自不能祇憑證人乙○○之證述，即遽認被告有何起訴所指
      之販毒行止」云云（原審卷第124至125頁背面）。惟查，
      本案員警本於合法監聽而依「被告與證人乙○○之電話對
      答」所製作之卷附監聽譯文，其間雖俱乏「第二級毒品安
      非他命買賣交易」等「明示」言詞表示（即被告與證人乙
      ○○於電話中概未明白提及「彼等相約見面係為進行安非
      他命之買賣交易」或類此言詞），然衡諸安非他命係毒品
      危害防制條例所明定列管之第二級毒品，無論「持有」、
      「施用」、「販賣」俱屬違法，尤以「販賣毒品」更屬政
      府向來嚴禁、檢警嚴予查察之重大犯罪，針對「毒品交易
      隱而不宣、秘密進行」之特質，檢警亦每須仰仗通訊監聽
      方有所獲，此要係一般社會眾所週知之事實！是為求規避
      檢警查緝，事涉「毒品交易」之通訊內容當亦鮮有「毫不
      避忌」而直陳「毒品」、「海洛因」或「安非他命」等交
      易客體名稱者，甚或「毫不避忌」而逕於電話中為「毒品
      交易買賣細節」之言詞描述者；換言之，「毒品交易」之
      通訊內容出現「暗語」或「彼此已有默契之含混語意」以
      掩其行藏、規避查緝，早已屢見不鮮且為本院職務上之所
      已知悉！準此，被告或證人乙○○於上揭對話中有所避忌
      ，被告方本諸「乙○○歷次購買安非他命之相同習慣（『
      現金1,000元價購安非他命約0.2公克』）」，於接獲乙○
      ○之來電後，僅與乙○○於電話中稱「...交貨（見3051
      號偵卷第6頁反面）」而未直稱「毒品安非他命」，自係
      合於毒品買賣之交易常態，而未悖離吾人日常生活之經驗
      法則。參以對照被告雖否認販賣，然則概未否認「證人陳
      鴻賓以0000000000號行動電話，撥打其持用之0000000000
      號行動電話，藉此而與其電話聯繫如本判決附表二編號3
      之所示，進而於對話中提及之『一張』等語，實乃陳鴻賓
      『欲以1,000元價購安非他命約0.2公克』之暗語」（見原
      審卷第40至41頁、第114頁）等節益明。從而，辯護人此
      部分所指「相關監聽譯文概未見『第二級毒品安非他命買
      賣交易』等言詞描述，是關此譯文當不足以恃為被告販毒
      之事證，遑論恃以為證人乙○○證述內容之補強」云云，
      自亦毫無足可取。
    (5)末以，被告之辯護人雖又指「本件概未自證人乙○○處起
      獲任何含有第二級毒品安非他命成份之相關證物，是其當
      亦無從證明被告販賣予乙○○之物品，確係第二級毒品安
      非他命無誤」云云（原審卷第125頁背面至第126頁）。然
      員警循本案監聽情資而前往證人乙○○住處實施搜索之時
      間（98年6月11日），距離證人乙○○證稱其向被告購買
      取得第二級毒品安非他命之時間（98年4月8日、98年4月
      17日），已間隔長達二個月之久，再衡諸證人乙○○平日
      除有施用第二級毒品安非他命之慣行，其施用頻率、劑量
      復為「兩三天用1次，1次用1,000元的量，重量約0.2公克
      」，此亦經證人乙○○結證明確（見3051號偵卷第22頁）
      。則在「乙○○於98年4月8日、98年4月17日向被告購買
      取得之安非他命份量，各僅足供證人乙○○取用1次（蓋
      證人乙○○各次均係以『現金1,000元價購安非他命約0.2
      公克』）」之情形下，證人乙○○於98年4月8日、98年4
      月17日向被告購買取得之安非他命，當亦早在員警於98年
      6月11日至其住處執行搜索以前，即已經證人乙○○施用
      告罄而無所餘；換言之，員警遲於二個月以後，方前往證
      人乙○○住處執行搜索，當絕無猶能起獲證人乙○○基於
      施用之目的，而於二個月以前，向被告購買取得如附表
      一編號1、2所示安非他命之可能！是辯護人指稱「本案未
      自證人乙○○處起獲任何含有第二級毒品安非他命成份之
      相關證物」一節，除核無悖於情理之處，且適反足徵證人
      乙○○於偵查中之所證，非憑空虛捏之詞。益見辯護人此
      部分以「本件未自證人乙○○處起獲任何含有第二級毒品
      安非他命成份之相關證物」，即推論稱「無從證明被告販
      賣予乙○○之物品，確係第二級毒品安非他命無誤」云云
      ，顯屬謬誤而毫無可採。
    (6)綜上，因認被告及其辯護人所為辯解，在在昧於事實而無
      足取；至證人乙○○證稱被告販賣第二級毒品如前揭(1)之
      所述，則悉與事實相符而為可採。
    2.販賣第二級毒品安非他命予證人陳鴻賓之部分：
    (1)證人陳鴻賓亦曾於附表二編號3所示時間，以不知情友人
      所持用之0000000000號行動電話，逕撥打被告持用之
      0000000000號行動電話，並於對話中，以暗語「1張」對
      被告為「擬以1,000元價購安非他命約0.2公克」之要約
      表示。且關此買賣要約，悉由被告以言詞回應（「嗯」）
      表示允諾，暨於附表一編號3所示時間，逕往陳鴻賓住處
      附近之土地公廟，將業已在場等候之陳鴻賓載往附表一編
      號3所示地點，俾陳鴻賓得以面見「阿成」而向「阿成」
      取得如附表一編號3所示之安非他命1包，而完成買賣安非
      他命1包（約0.2公克）之交付；惟當次買賣價金則因證人
      陳鴻賓隨身攜帶之現金不足，經同意暫為賒欠而迄未給付
      。此有0000000000號行動電話之通訊監聽譯文在卷足考（
      見2289號偵查卷第12頁背面），並經證人陳鴻賓於檢察官
      偵訊時暨原審審理時到庭結證綦詳（見2289號偵查卷第
      66至67頁、原審卷第110至113頁），且為被告之所不否認
      （見原審卷第114頁）。
    (2)被告雖迭辯稱伊係帶同陳鴻賓與友人「阿成」會面云云（
      原審卷第41頁）；或辯稱：伊僅係幫忙打電話，伊所為僅
      係幫助陳鴻賓持有或施用第二級毒品云云（原審卷第39、
      41、42、120、121頁，本院99年6月8日準備程序筆錄第2
      頁）。然細繹證人陳鴻賓於原審審理時之證述情節（原審
      卷第110至113頁），佐以被告與證人陳鴻賓電話聯繫如附
      表二編號3所示之譯文內容（見2289號偵查卷第12頁背面
      ），已足認證人陳鴻賓於對話中藉暗語「1張」為其擬以
      1,000元價購安非他命約0.2公克之要約表示以後，被告即
      回應答稱「嗯」而允諾之客觀事實。按犯罪之著手，係指
      行為人為實現犯意而開始實行犯罪構成要件之行為而言。
      毒品危害防制條例第4條第1、2項之販賣第一、二級毒品
      罪，於售賣者與購毒者就買賣毒品之重要內容有所表示時
      ，即可認為已經著手實行販賣毒品之行為；亦即販賣毒品
      之犯行，以售賣者與購買者雙方就買賣毒品之重要內容有
      所意思表示而達成契約之合致時，即已著手於販賣毒品構
      成要件之行為，而售賣者已否實際交付毒品，乃該項販賣
      毒品行為是否既遂之問題（最高法院98年度臺上字第2248
      號判決意旨參照）。是就本案證人陳鴻賓以0000000000號
      行動電話撥接被告0000000000號行動電話而由被告接聽以
      後，陳鴻賓旋告以「我賓哥啦，我跟你說1張（即證人陳
      鴻賓告稱其擬以1,000元價購安非他命約0.2公克），我在
      我朋友這邊。」，被告回應『嗯』以表允諾」等客觀情節
      而論，被告於接聽電話而對證人陳鴻賓之價購毒品安非他
      命之要約明白表示允諾之際，實已等同居於「售賣者」之
      地位，而與「購毒者」即證人陳鴻賓，就買賣毒品之重要
      內容（安非他命約0.2公克、買賣價金1,000元）有所表示
      ，並已就關此買賣契約之「必要之點」達成意思合致！易
      言之，單就被告此部分之行止以觀，被告顯然已就「販賣
      第二級毒品安非他命予證人陳鴻賓之構成要件行為」有所
      參與並且已經著手。次以，被告雖迭辯稱販毒者係「阿成
      」而與伊無關云云，然衡諸被告自陳「在接獲陳鴻賓之來
      電邀約以前，伊概未向『阿成』提及『陳鴻賓有意於98年
      4月12日，以1,000元價購安非他命約0.2公克』一事」及
      「接獲陳鴻賓之來電邀約以後，伊雖曾即往『五湖橋的網
      咖找阿成，跟阿成說等一下我要帶我朋友來購買安非他命
      』，但伊則未向阿成明示陳鴻賓本次擬『購買的數量及金
      額』」等語（見原審卷第117頁），再勾稽對照「證人陳
      鴻賓於對話中藉詞『1張』而為其『擬以1,000元價購安非
      他命約0.2公克』之要約表示以後，被告旋以言詞即時回
      應而表允諾」等客觀事實，足見被告係於「阿成」猶無所
      悉之狀況下，未經「阿成」許可旋擅以「販賣者」之身分
      與本件「購毒者」即證人陳鴻賓達成前開買賣合致共識；
      益見「阿成」就被告與證人陳鴻賓2人所商定之買賣條件
      （以1,000元價購安非他命約0.2公克），無論事前抑係事
      後，顯均「無從置喙」而均只能被動接受。再參以證人陳
      鴻賓述稱：「我沒有『黑松』（即被告）他朋友（指「阿
      成」之人）的電話，所以透過『黑松』…」等語（見2289
      號偵卷第67頁），益見其實；蓋「阿成」雖係交付第二級
      毒品安非他命予證人陳鴻賓之人，然證人陳鴻賓客觀上既
      不能與「阿成」直接聯繫，其勢必無與「阿成」直接議價
      之可能。易言之，本件有權決定「買賣條件」者，顯非「
      於附表一編號3所示時、地，親手交付安非他命1包予證人
      陳鴻賓之『阿成』（即陳鴻賓所指之『鬥陣』）其人」，
      而係藉由證人陳鴻賓來電邀約而與「購毒者」陳鴻賓就前
      開交易條件合致，且於「與『阿成』議定本次見面交易之
      確切時、地」以後，旋於附表一編號3所示時間，逕往陳
      鴻賓住處附近之土地公廟，將業已在場等候之陳鴻賓載往
      附表一編號3所示地點之「被告」無訛。再參以被告於接
      聽電話而對證人陳鴻賓之價購要約明白表示允諾之後，亦
      曾藉機訓斥陳鴻賓『你的問題要檢討一下』，以此暗示陳
      鴻賓應減少『賒欠』次數」等情節（參見證人陳鴻賓證述
      ，即原審卷第110頁；併參看上開0000000000號行動電話
      之通訊監聽譯文，即2289號偵查卷第12頁背面）以觀，尤
      足印證。從而被告所稱「伊不過是帶同陳鴻賓與友人阿成
      會面」、「伊僅係幫忙打電話聯絡」云云之所辯，俱非可
      採。
    (3)綜上，被告上開所辯，顯昧於事實而無足採信；相互勾稽
      上情以觀，被告與「阿成」2人係推由被告與證人陳鴻賓
      議定毒品買賣之交易條件，再由「阿成」依約交付如附表
      一編號3所示份量之安非他命1包予證人陳鴻賓之毒品交易
      客觀情節如本判決事實欄二（二）之所載，當亦堪可認定
      而無可疑。
（五）被告固飾詞否認販賣第二級毒品安非他命以資圖利之犯行
      ，並迭以前詞置辯；而本案相關卷證復俱乏足供認定「被
      告取得如附表一編號1、2所示安非他命，乃至被告與『阿
      成』共同取得如附表一編號3所示安非他命之時間、地點
      、對象及其價格」等相關資料。惟按販賣毒品之行為，本
      無一定之價格，是其各次買賣之價格，或隨供需雙方之資
      力、關係之深淺、需求之數量、貨源之充裕與否、販賣者
      對於資金之需求殷切與否，或政府查緝之態度，進而為各
      種不同之風險評估，為機動性之調整，而各有差異；是其
      價格標準，自非一成不變，且販賣者從各種「價差」或「
      量差」或係「純度差別（如摻入他物）」謀取利潤方式，
      或有差異，然其所圖利益之非法販賣行為目的，則屬相同
      ，並無二致。因之，販賣利得，除經行為人（被告）坦承
      ，或其價量至臻明確，難究其實。然按毒品之非法交易，
      向為政府查禁森嚴且重罰不寬貸，衡情，倘非有利可圖絕
      無平白甘冒被重罰高度風險之理，從而，舉凡其有償交易
      ，除足反證其確另基於某種非圖利本意之關係外，通常尚
      難因無法查悉其買進、賣出之差價，而諉無營利之意思，
      或阻卻販賣犯行之追訴（最高法院87年臺上字第3164號判
      決意旨參照）；又販賣毒品之所謂販賣行為，係行為人基
      於營利之目的，而販入或賣出毒品而言。販賣毒品者，其
      主觀上須有營利之意圖，且客觀上有販賣之行為即足構成
      ，至於實際上是否已經獲利則非所問。即於有償讓與他人
      之初，係基於營利之意思，並著手實施，而因故無法高於
      購入之原價出售，最後不得不以原價或低於原價讓與他人
      時，仍屬販賣行為。必也始終無營利之意思，縱以原價或
      低於原價有償讓與他人，方難謂為販賣行為，而僅得以轉
      讓罪論處（最高法院93年度臺上字第1651號判決意旨參照
      ）。查本案證人乙○○、陳鴻賓2人，與被告、「阿成」
      之毒品上手，素不相識，是證人乙○○、陳鴻賓2人既不
      可能逕與「被告毒品上手」乃至「被告、『阿成』之共同
      毒品上手」直接聯繫，亦不可能得悉「被告向關此毒品上
      手取得安非他命之實際過程及其對價」，被告藉此機會，
      居中利用轉手機會而從中賺取數量甚微之「價差」或「量
      差」即無可排除。是被告著手實施如附表一編號1至3所示
      之各次毒品交易時，其主觀上，亦必有營利之意圖及販賣
      之故意，灼然至明。
（六）綜上所述被告及其辯護人之上開所辯各節，俱無足取；本
      案事證明確，被告之犯行，均堪以認定。應依法論科。
三、論罪科刑：
（一）按刑法上所謂販賣行為，固不以販入後復行賣出為必要，
      祇要以營利為目的，而有將毒品販入或賣出二者其一之行
      為，即足構成，故意圖營利而販入毒品，雖未及販出，仍
      依販賣既遂罪論處；而意圖營利販入毒品後，第一次販賣
      予他人之行為，乃接續原先販入之犯意而為，不論其行為
      屬既遂或未遂，應認基於單一犯意之接續行為，只能就其
      販入及出賣毒品，論以販賣既遂之實質一罪，至意圖營利
      而販入毒品後之連續多次出賣行為，係基於概括犯意，雖
      就連續出賣毒品之行為，仍應論以販賣之裁判上一罪，惟
      於審究各該行為實施犯罪之結果時，自應就第二次以後之
      出賣行為係屬既遂或未遂，以為認定；且此與意圖販賣而
      持有毒品罪，係指行為人以意圖販賣營利以外之原因而持
      有毒品，其後始起意營利販賣者（例如因為他人之贈與或
      寄藏而持有，嗣後始起意為販賣者而言），並不相同（最
      高法院88年臺上字第2398號、91年臺上字第1143號、93年
      臺上字第6309號判決要旨參照）。
（二）毒品危害防制條例第4條規定於98年5月20日修正公布（華
      總一義字第09800125141號），然依同條例第36條規定，
      應自公布後6個月即98年11月20日起開始施行（法務部98
      年6月8日法檢字第0980802279號函釋意旨、本院暨所屬法
      院因應新修正毒品危害防制條例施行法律問題研討會結論
      參照）。茲修正前毒品危害防制條例第四條第二項，原係
      規定：「製造、運輸、販賣第二級毒品者，處無期徒刑或
      7年以上有期徒刑，得併科新臺幣7,000,000元以下罰金。
      」修正後毒品危害防制條例第4條第2項，則係改而規定：
      「製造、運輸、販賣第二級毒品者，處無期徒刑或7年以
      上有期徒刑，得併科新臺幣10,000,000元以下罰金。」。
      比較修正前、後法律，以適用修正前之舊法較有利於被告
      ，揆諸刑法第2條第1項之「從舊從輕」原則，自以修正施
      行前之毒品危害防制條例第4條第2項規定處斷。是核被告
      本案所為，均係觸犯修正前毒品危害防制條例第4條第2項
      之販賣第二級毒品罪。檢察官起訴書認被告關於附表一編
      號3之所為，係觸犯刑法第30條第1項、毒品危害防制條例
      第11條第2項之幫助持有第二級毒品罪云云；惟按犯罪是
      否起訴，祇以起訴書所載事實為準，不以所引法條為唯一
      依據（最高法院64年臺非字第142號判例意旨參照），況
      ，本案被告所涉罪名，業據原審蒞庭檢察官於審理中更正
      為毒品危害防制條例第4條第2項之販賣第二級毒品罪，爰
      毋庸再依刑事訴訟法第300條之規定，變更其起訴法條。
      被告因販賣安非他命而持有安非他命之低度行為，各為其
      販賣之高度行為所吸收，均不另論罪。被告與「阿成」2
      人彼等間，就附表一編號3所示之販毒事實，有犯意聯絡
      及行為分擔，均為共同正犯。被告所犯如附表一編號1至3
      之犯行，犯意各別，行為各異，為數罪，應予分論併罰。
四、原審以被告本案事證明確，因之適用修正前毒品危害防制條
    例第4條第2項、毒品危害防制條例第19條第1項，刑法第2條
    第1項、第11條、第28條、第51條第5款等規定，並審酌被告
    之素行、生活狀況、智識程度，兼以被告販賣第二級毒品安
    非他命，使人沉迷於毒癮，無法自拔，輕則戕害身心，重則
    引發各種犯罪，實為多種犯罪之源頭，對社會治安有相當程
    度影響所生之危害，暨被告販賣毒品之次數、數量及所得利
    潤，兼以其不知悔改之犯後態度，並認檢察官就各罪分別求
    處有期徒刑8年尤嫌過重，等一切情狀，分別各罪判處被告
    有期徒刑7年3月，並定應執行為有期徒刑12年。並說明附表
    一編號1至3所示之販賣毒品，概經證人乙○○、陳鴻賓2人
    施用告罄，爰不就業已費失之違禁物併予宣告沒收，被告販
    賣第二級毒品安非他命所得財物2,000元，雖悉未據扣案，
    仍應依毒品危害防制條例第19條第1項規定，併予宣告沒收
    ，如全部或一部不能沒收時，以其財產抵償之。另員警於98
    年5月14日下午7時10分，在被告住處即臺北縣金山鄉○○路
    60巷21號搜索起獲之安非他命4小包，俱與被告本案犯罪無
    關，爰不併予宣告沒收銷燬。核其認事、用法均無違誤，量
    刑亦稱妥適。被告上訴意旨仍執陳詞否認犯罪，並以此指摘
    原判決不當，求予撤銷改判，為無理由，應予駁回。
據上論斷，應依刑事訴訟法第368條，判決如主文。
本案經檢察官羅建勛到庭執行職務。
中    華    民    國    99    年    7     月    30    日
                  刑事第二十庭審判長法  官  楊貴雄
                                    法  官  周明鴻
                                    法  官  林銓正
以上正本證明與原本無異。
如不服本判決，應於收受送達後10日內向本院提出上訴書狀，其
未敘述上訴之理由者並得於提起上訴後10日內向本院補提理由書
（均須按他造當事人之人數附繕本）「切勿逕送上級法院」。
                                    書記官  張淨卿
中    華    民    國    99    年    8     月    3     日
附表一：
┌──┬────┬──────┬────────┬─────┬────────────────┬─────┐
│編號│交易對象│時        間│ 交  易  地  點 │毒品數量及│罪   名   及   應   處   刑   罰│備      註│
│    │        │            │                │其交易金額│                                │          │
│    │        │            │                │（新臺幣）│                                │          │
├──┼────┼──────┼────────┼─────┼────────────────┼─────┤
│ 1  │黃 順 意│98年4 月8 日│臺北縣金山鄉金山│份量約0.2 │甲○○販賣第二級毒品，處有期徒刑│對應起訴書│
│    │        │下午4 時21分│加油站巷內之五金│公克左右之│柒年月。                      │附表一編號│
│    │        │左右        │行旁            │安非他命1 │未據扣案之販賣第二級毒品所得財物│1－1之所示│
│    │        │            │                │包；買賣價│新臺幣壹仟元，沒收，如全部或一部│。        │
│    │        │            │                │金1,000 元│不能沒收時，以其財產抵償之。    │          │
│    │        │            │                │。        │                                │          │
├──┼────┼──────┼────────┼─────┼────────────────┼─────┤
│ 2  │同    上│98年4 月17日│臺北縣金山鄉五湖│份量約0.2 │甲○○販賣第二級毒品，處有期徒刑│對應起訴書│
│    │        │下午3 時32分│橋金山夜市旁    │公克左右之│柒年月。                      │附表一編號│
│    │        │左右        │                │安非他命1 │未據扣案之販賣第二級毒品所得財物│1－2之所示│
│    │        │            │                │包；買賣價│新臺幣壹仟元，沒收，如全部或一部│。        │
│    │        │            │                │金1,000 元│不能沒收時，以其財產抵償之。    │          │
│    │        │            │                │。        │                                │          │
├──┼────┼──────┼────────┼─────┼────────────────┼─────┤
│ 3  │陳 鴻 賓│98年4 月12日│臺北縣金山鄉金湧│份量約0.2 │甲○○共同販賣第二級毒品，處有期│對應起訴書│
│    │        │上午11時30分│泉旅館附近      │公克左右之│徒刑柒年月。                  │附表一編號│
│    │        │左右        │                │安非他命1 │                                │1－2之所示│
│    │        │            │                │包；買賣價│                                │。        │
│    │        │            │                │金1,000 元│                                │          │
│    │        │            │                │。惟因陳鴻│                                │          │
│    │        │            │                │賓隨身攜帶│                                │          │
│    │        │            │                │之現金未足│                                │          │
│    │        │            │                │，故當次買│                                │          │
│    │        │            │                │賣價金則經│                                │          │
│    │        │            │                │甲○○及「│                                │          │
│    │        │            │                │阿成」同意│                                │          │
│    │        │            │                │而暫為賒欠│                                │          │
│    │        │            │                │，致迄未給│                                │          │
│    │        │            │                │付。      │                                │          │
└──┴────┴──────┴────────┴─────┴────────────────┴─────┘
附表二：
┌──┬──────┬──────────┬─────┬──────────┬──────────────┐
│編號│時        間│甲○○持用之行動門號│交易相對人│交易相對人恃以與洪璟│相關「通訊監察譯文」卷證頁碼│
│    │            │                    │          │呈撥接通話之電話號碼│                            │
│    │            │                    │          │                    │                            │
├──┼──────┼──────────┼─────┼──────────┼──────────────┤
│ 1  │98年4 月8 日│     0000000000     │黃  順  意│     00-00000000    │第3051號偵查卷第6 頁正、背面│
│    │下午3 時58分│                    │          │                    │                            │
│    │、同日下午4 │                    │          │                    │                            │
│    │時15分、同日│                    │          │                    │                            │
│    │下午4 時21分│                    │          │                    │                            │
├──┼──────┼──────────┼─────┼──────────┼──────────────┤
│ 2  │98年4 月17日│     同      上     │同      上│     同      上     │第3051號偵查卷第7 頁正、背面│
│    │下午3 時22分│                    │          │                    │                            │
│    │、同日下午3 │                    │          │                    │                            │
│    │時32分      │                    │          │                    │                            │
├──┼──────┼──────────┼─────┼──────────┼──────────────┤
│ 3  │98年4 月12日│     同       上    │陳  鴻  賓│     0000000000     │第2289號偵查卷第12頁背面    │
│    │上午11時7 分│                    │          │                    │                            │
└──┴──────┴──────────┴─────┴──────────┴──────────────┘

司法院資訊處製作；財團法人民間司法改革基金會備份。
